臺灣高等法院刑事判決
109年度上訴字第1868號
上  訴  人  
即  被  告  邱顯欽


上列上訴人因違反毒品危害防制條例案件，不服臺灣新北地方法
院109年度審訴字第70號，中華民國109年2月27日第一審判決（
起訴案號：臺灣新北地方檢察署108年度毒偵字第6293號），提
起上訴，本院判決如下：
    主  文
上訴駁回。
    事  實
邱顯欽知悉海洛因係毒品危害防制條例所規範之第一級毒品，竟
基於施用第一級毒品之犯意，於民國108 年8 月12日中午12時許
，在新北市○○區○○路○段000 巷00號住處附近，以將第一級毒品
海洛因置入針筒摻水混合後，將之注射體內之方式，施用第一級
毒品海洛因。嗣其尿液送驗後，結果呈嗎啡、可待因陽性反應。
 
    理  由
一、前揭事實，業據上訴人即被告邱顯欽於偵訊、原審準備程序
    、審理、本院準備程序及本院審理時坦承不諱（偵卷第40頁
    正、反面，原審卷第77、82頁，本院卷第66、83頁），且被
    告前開採集之尿液，送驗結果呈可待因及嗎啡陽性反應，有
    台灣檢驗科技股份有限公司濫用藥物實驗室- 台北108 年9 
    月9 日出具之濫用藥物檢驗報告及新北市政府警察局受採集
    尿液檢體人姓名及檢體編號對照表（檢體編號：B0000000）
    在卷可按（偵卷第22、23頁），足徵被告之任意性自白核與
    事實相符，堪予採信。是本案事證已臻明確，被告犯行洵堪
    認定，應予依法論科。
二、被告行為後，毒品危害防制條例第20條第3 項於109年1 月1
    5 日修正公布，並於同年7月15日生效施行。而修正前之20
    條第3項之規定為「依前項規定為觀察、勒戒或強制戒治執
    行完畢釋放後，五年後再犯第十條之罪者，適用本條前二項
    之規定。」，修正後之該條規定則為「依前項規定為觀察、
    勒戒或強制戒治執行完畢釋放後，三年後再犯第十條之罪者
    ，適用前二項之規定。」，可知修法後係將原規定之於觀察
    、勒戒或強制戒治執行完畢釋放後，若5年內再犯施用毒品
    罪，即應追訴處罰之規定，縮短為3 年，惟此屬訴追之要件
    ，核屬程序事項之變更，無須進行新舊法比較，應逕行適用
    裁判時之規定。惟於前揭法律修正前，若已符合修法前之「
    5年內再犯」之3 犯以上之情形，因已符合舊法時之訴追要
    件，基於法律之程序安定性，應認於此種情形下，不因法律
    修正而有更易。查被告前因施用毒品案件，經原審法院以88
    年度毒聲字第3488號裁定送觀察、勒戒後，認無繼續施用毒
    品傾向，於88年6 月21日釋放出所，並經臺灣板橋地方法院
    檢察署（現更名為臺灣新北地方檢察署）檢察官以88年度偵
    字第14139號為不起訴處分確定。嗣於91年2月間因施用毒品
    案件，經原審法院裁定送觀察、勒戒後，認有繼續施用毒品
    傾向，復經原審法院裁定令入戒治處所施以強制戒治，於92
    年2 月7 日停止戒治處分出所，所餘戒治期間付保護管束，
    迄於92年6 月26日期滿未經撤銷，視為強制戒治執行完畢，
    該次施用毒品犯行，並經原審法院以91年度訴字第1421號判
    處有期徒刑8 月、5 月，應執行有期徒刑1 年確定，此有本
    院被告前案紀錄表在卷可稽（本院卷第29、30、32、54頁）
    。是被告於觀察、勒戒執行完畢後，既旋於3 年內即再犯施
    用毒品罪，則其所為本件施用毒品犯行，均核非屬修正前、
    後之毒品危害防制條例第20條第3項所定「5年後再犯」、「
    3年後再犯」之情形，應予追訴、處罰。
三、論罪：
  ㈠核被告所為，係犯毒品危害防制條例第10條第1 項之施用第
    一級毒品罪。其持有第一級毒品海洛因之低度行為，為施用
    之高度行為所吸收，不另論罪。
　㈡按刑法第47條第1 項規定：受徒刑之執行完畢，或一部之執
    行而赦免後，5 年以內故意再犯有期徒刑以上之罪者，為累
    犯，加重本刑至2分之1。主要著眼於犯罪行為人前既已受自
    由刑之執行，自當知所悔改，如執行完畢未久，又再故意犯
    罪，足見其對於刑罰反應力薄弱，故必須再延長其矯正期間
    ，藉此協助其重返社會，同時亦兼顧防衛的效果。惟對於刑
    法第47條第1 項規定，若不分情節，基於累犯者有其特別惡
    性及對刑罰反應力薄弱等立法理由，一律加重最低本刑，於
    不符合刑法第59條所定要件之情形下，致生行為人所受之刑
    罰超過其所應負擔罪責之個案，其人身自由因此遭受過苛之
    侵害部分，對人民受憲法第8 條保障之人身自由所為限制，
    不符憲法罪刑相當原則，牴觸憲法第23條比例原則，業經司
    法院釋字第775 號解釋在案。為避免發生上述罪刑不相當之
    情形，法院就該個案應依本解釋意旨，裁量是否加重最低本
    刑。至如何能避免發生「罪刑不相當」之情形，自應審酌犯
    罪行為人之前、後案之犯罪類型、行為態樣是否相同或類似
    ；前案執行完畢與後案發生之時間相距長短；前案是故意或
    過失所犯；前案執行是入監執行完畢，抑或易科罰金或易服
    社會勞動而視為執行完畢；前、後案對於他人生命、身體、
    財產等法益侵害情形如何等具體個案各種因素，再兼衡後案
    犯罪之動機、目的、計畫、犯罪行為人之年齡、性格、生長
    環境、學識、經歷、反省態度等情綜合判斷，以觀其有無特
    別惡性或對刑罰反應力薄弱而決定是否依累犯規定加重最低
    本刑（最高法院108年度台非字第176號判決參照）。查被告
    ㈠因施用毒品案件，經原審法院以105 年度審訴字第1590號
    判處有期徒刑11月確定；㈡因施用毒品案件，經原審法院以1
    06 年度審訴字第420 號判處有期徒刑7 月、11月，應執行
    有期徒刑1 年3 月確定，上開㈠、㈡所示之罪刑，經原審法院
    以106 年度聲字第3140號裁定應執行有期徒刑2 年確定，於
    108 年1 月30日假釋出監付保護管束，於108 年2 月26日保
    護管束期滿假釋未經撤銷，未執行之刑視為已執行完畢，有
    本院被告前案紀錄表在卷可按（本院卷第46至48、53、54頁
    ），被告受徒刑之執行完畢，5 年以內故意再犯有期徒刑之
    罪，為累犯，衡酌被告已因施用毒品罪而經法院判刑並執行
    ，與本案犯罪類型完全相同，足見被告對刑罰之反應力薄弱
    ，認被告本案犯行依刑法第47條第1項規定加重其刑，並未
    悖於罪刑相當原則及比例原則，應依刑法第47條第1項規定
    加重其刑。
　㈢被告雖主張其於採集尿液前，即向員警坦認其有施用海洛因
    ，而有自首之適用云云。惟被告於108年8月14日警詢時，經
    警詢問其最後一次施用海洛因之時間為何，被告則辯稱，其
    最後一次施用海洛因係在2、3年前等語明確，業據本院當庭
    勘驗被告之警詢錄音光碟，所製作之勘驗筆錄在卷可稽（本
    院卷第80、81頁），可徵被告於警詢時並未坦認本件施用第
    一級毒品之犯行，是被告顯無有自承犯罪而不逃避接受裁判
    之意，核與自首之要件不符，是被告主張其有自首之情事云
    云，自屬無稽。
四、原審以被告罪證明確，適用毒品危害防制條例第10條第1 項
    ，刑法第11條前段、第47條第1 項規定，審酌被告施用毒品
    係自戕身心，對於他人法益尚無具體危害，兼衡其犯罪動機
    、目的、手段、犯後態度等一切情狀，量處有期徒刑10月，
    核其認事用法俱無違誤，量刑尚屬允當。被告上訴主張其有
    自首之適用云云，洵無可採，已如前述。另量刑輕重，屬為
    裁判之法院得依職權自由裁量之事項，苟已以行為人之責任
    為基礎，並斟酌刑法第57條各款所列情狀，在法定刑度內，
    酌量科刑，無偏執一端，致明顯失出失入情形，自不得任意
    指為違法。原審已就量刑刑度詳為審酌並敘明理由如上，其
    量定之刑罰，客觀上並未逾越法定刑度或濫用其裁量權限，
    核屬法院量刑職權之適法行使，難認有何不當。綜上，被告
    上訴為無理由，應予駁回。　　
據上論斷，應依刑事訴訟法第368條，判決如主文。
本案經檢察官翁珮嫻到庭執行職務。
中　　華　　民　　國　　109 　年　　7 　　月　　29　　日
                  刑事第二十五庭審判長法　官  宋松璟
                                      法　官  黃翰義
                                      法　官  陳彥年
以上正本證明與原本無異。
如不服本判決，應於收受送達後20日內向本院提出上訴書狀，其
未敘述上訴之理由者並得於提起上訴後20日內向本院補提理由書
（均須按他造當事人之人數附繕本）「切勿逕送上級法院」。
                                      書記官  彭秀玉
中　　華　　民　　國　　109 　年　　7 　　月　　29　　日